【裁判字號】    93,訴,1129
【裁判日期】    950824
【裁判案由】    撤銷贈與
【裁判全文】
臺灣士林地方法院民事判決              93年度訴字第1129號
原      告  甲○○
訴訟代理人  蔡慧玲律師
            粘毅群律師
複  代理人  周炳成律師
被      告  乙○○
            丙○○○
上二人共同
訴訟代理人  徐秀鳳律師
上列當事人間撤銷贈與等事件，本院於民國95年8 月8 日言詞辯
論終結，判決如下：
    主  文
被告乙○○、丙○○○間，於民國九十二年十月二十七日，就坐
落臺北市○○區○○段5 小段468 地號土地（所有權應有部分一
萬之255） ，及其上門牌號碼臺北市士林區○○○路○ 段290 巷
21弄2 號房屋所有權全部之贈與行為，及其於民國九十二年十一
月日十日以臺北市士林地政事務所92年士林字第280310號收件之
所有權移轉登記行為應予撤銷。
被告丙○○○應將前項土地及建物於民國九十二年十一月日日向
臺北市士林地政事務所所為，以夫妻贈與為原因，以臺北市士林
地政事務所92年士林字第280310號收件之所有權移轉登記塗銷並
回復登記為被告乙○○所有。
訴訟費用由被告負擔。
    事實及理由
壹、程序部分：
    按訴狀送達後，原告不得將原訴變更或追加他訴，但請求之
    基礎事實同一，或不甚礙被告之防禦及訴訟之終結者，不在
    此限，民事訴訟法第255 條第1 項第2 款、第7 款分別定有
    明文。本件原告起訴狀所載聲明為：「1.被告乙○○、丙○
    ○○間，於92年10月27日，就坐落臺北市○○區○○段5 小
    段468 地號土地（所有權應有部分一萬之255） ，及其上門
    牌號碼臺北市士林區○○○路○ 段290 巷21弄2 號房屋（下
    稱「系爭不動產」）所有權全部之贈與行為，及其於同年11
    月10日以臺北市士林地政事務所92年士林字第280310號收件
    之所有權移轉登記行為應予撤銷。2.被告丙○○○應將前項
    土地及建物於92年11月10日向臺北市士林地政事務所所為，
    以夫妻贈與為原因，以臺北市士林地政事務所92年士林字第
    280310號收件之所有權移轉登記塗銷。」嗣於民國94年6 月
    23日依通謀虛偽意思表示之法律關係，追加先位聲明如現在
    訴之聲明所示，被告雖不同意原告訴之變更追加，惟查，原
    告聲明之追加，係基於同一基礎事實，且其變更追加不甚礙
    被告之防禦及訴訟之終結，故依前開法條規定，本件訴之變
    更追加應予准許。先予敘明。
貳、實體部分：
一、原告起訴主張：
  (一)被告乙○○自83年4 月29日起至87年11月13日止，先後13次
    ，向原告借用金錢，至少新臺幣（下同）14,657,833元，詳
    如附表一第2 項至第5 項、第8 項至第13項所示，迄未返還
    ，且被告乙○○向原告借貸前開款項且未清償之事實，業經
    臺灣高等法院於90年重上字第394 號判決理由中認定無訛，
    並經臺灣高等法院94年度重上字第338 號判決認定屬實。詎
    被告乙○○竟於92年10月27日將系爭不動產，以夫妻贈與為
    原因，移轉所有權登記予被告丙○○○；惟被告二人早於87
    年3 月9 日即經本院判決離婚，被告乙○○竟於92年10月27
    日仍以「夫妻贈與」為原因，將系爭不動產移轉登記予被告
    丙○○○，故系爭不動產贈與及移轉登記之行為，自均為通
    謀虛偽意思表示而無效，因原告為被告乙○○之債權人，有
    確認利益，爰依通謀虛偽意思表示之法律關係，請求判決如
    先位聲明所示。
  (二)原告雖另查封被告乙○○之財產，惟所查封財產之價值並不
    及原告之債權額，且於執行完畢時，尚須與其他債權人分配
    執行所得金額，原告之債權並不因此能得確保；又系爭不動
    產固經原告設定第一順位及第二順位之最高限額抵押權，惟
    其擔保之債權目前僅積欠士林區農會500 餘萬元，積欠周林
    素卿500 萬元，合計1000餘萬元，而被告乙○○積欠原告之
    金額高達16,407,833元，差距有600 萬元之多，因被告乙○
    ○已無其他資力可返還對原告之上開借款，故系爭不動產上
    雖有抵押權設定，惟被告間夫妻贈與之無償行為仍有害原告
    之債權，而原告得訴請撤銷贈與之債權行為並請求塗銷該以
    贈與為原因之所有權移轉登記，而請求判決如備位聲明所示
    。
  (三)並聲明請求判決：
    (甲)先位聲明：
    1.確認被告間於92年10月27日，就坐落臺北市○○區○○段
      5 小段468 地號土地（所有權應有部分一萬之255） ，及
      其上門牌號碼臺北市士林區○○○路○ 段290 巷21弄2號
      房屋所有權全部之贈與行為，及其於同年11月10日以臺北
      市士林地政事務所92年士林字第280310號收件之所有權移
      轉登記行為不存在。
    2.被告丙○○○應將前項土地及建物於92年11月10日向臺北
      市士林地政事務所所為，以夫妻贈與為原因，以臺北市士
      林地政事務所92年士林字第280310號收件之所有權移轉登
      記塗銷，並回復登記為被告乙○○所有。
    (乙)備位聲明：
    1.被告乙○○、丙○○○間，於92年10月27日，就坐落臺北
      市○○區○○段5 小段468 地號土地（所有權應有部分一
      萬之255） ，及其上門牌號碼臺北市士林區○○○路○ 段
      290 巷21弄2 號房屋所有權全部之贈與行為，及其於同年
      11月10日以臺北市士林地政事務所92年士林字第280310
      號收件之所有權移轉登記行為應予撤銷。
    2.被告丙○○○應將前項土地及建物於92年11月10日向臺北
      市士林地政事務所所為，以夫妻贈與為原因，以臺北市士
      林地政事務所92年士林字第280310號收件之所有權移轉登
      記塗銷並回復登記為被告乙○○所有。
二、被告均辯稱：
  (一)被告乙○○並未對原告負任何債務，臺灣高等法院90年度重
    上字第394 號民事判決僅認定兩造就系爭不動產所有權之移
    轉為通謀虛偽意思表示，應回復登記，並不得以判決理由中
    之論斷，遽認被告乙○○有向原告借貸金錢之事實；況原告
    就其主張之系爭借貸債權，已另案提起返還借款之訴，惟遭
    本院91年度重訴字第527 號判決原告之訴駁回在案，可見原
    告對被告乙○○並無債權存在；且被告乙○○於89年間，將
    系爭不動產借名登記於原告名下，原告竟趁機以系爭不動產
    作為擔保，設定最高限額720 萬元之第1 順位抵押權予士林
    農會，並貸得600 萬元，再與其大嫂周林素卿共謀虛偽設定
    第2 順位抵押權720 萬元，故系爭不動產之價值早已遭原告
    惡意掏空殆盡；另原告於提起請求被告乙○○返還借款之訴
    時，曾聲請假扣押並查封被告乙○○之財產在案，其查封之
    財產包括被告乙○○於89年度存字第761 號提存事件之擔保
    金340 萬元，及臺北市○○區○○段4 小段72地號土地所有
    權應有部分288/10000 ，及其上建物臺北市○○區○○街
    244 巷19號房屋之所有權全部（市價約900 萬元），故縱原
    告為被告乙○○之債權人，惟原告既已查封被告乙○○所有
    之前開福港街房地及擔保金共計1,240 萬元，且原告復於被
    告乙○○所有之系爭不動產上設定抵押，向他人借款1,440
    萬元，其原告所可能受償之金額，已遠超過原告自承之債權
    額，亦無起訴請求撤銷被告間就系爭不動產所為之贈與及所
    有權移轉行為之理由。
  (二)並聲明請求判決：原告之訴駁回。
三、兩造不爭執之事實（本院卷一，第176頁參照）：
  (一)系爭不動產於80年9 月7 日登記為原告所有，嗣經臺灣高等
    法院90年度重上字第394 號民事判決、最高法院91年度台上
    字第1472號裁定應塗銷原告之所有權（嗣於92年10月16日塗
    銷），被告乙○○於92年10月16日登記為系爭不動產之所有
    權人；前開臺灣高等法院90年度重上字第394 號民事判決於
    判決理由中認定原告對被告乙○○有債權存在，原告嗣就該
    債權提起訴訟，請求被告乙○○返還借款16,407,833元，經
    本院91年度重訴字第527 號判決駁回原告之訴，原告不服上
    訴。有臺灣高等法院90年度重上字第394 號民事判決、最高
    法院91年度台上字第1472號裁定、不動產異動索引、民事起
    訴狀判決附卷可稽（本院卷一，第20頁至第43頁、第103 頁
    至第104 頁、第57頁、第105 頁至第108 頁參照）。
  (二)訴外人臺北市士林區農會、周林素卿分別於89年11月15日、
    91年4 月24日，於系爭不動產設立最高限額各為720 萬元
    之第一順位、第二順位抵押權，設定義務人及債務人均為原
    告；迄93年10月28日止，原告積欠臺北市士林區農會之借款
    本金餘額為5,523,058 元，有土地及建物登記謄本、放款繳
    款存根可參（本院卷一，第60頁至第63頁、第210 頁分別參
    照）。
  (三)被告乙○○於92年11月10日，以夫妻贈與為原因，移轉系爭
    不動產所有權登記予被告丙○○○。有不動產異動索引、土
    地及建物登記謄本、所有權移轉登記相關資料（本院卷一，
    0 第56頁至第63頁、第131 頁至第144 頁參照）。
  (四)被告原為夫妻，於87年3 月9 日經本院87年度婚字第2 號判
    決離婚在案。業經本院調閱本院87年度婚字第2 號離婚事件
    卷宗查核無訛，並有判決附卷足憑（本院卷一，第79頁至第
    82 頁 參照）。
  (五)原告曾對被告乙○○聲請假扣押（本院91年度裁全字第3663
    號裁定），嗣並以本院91年度執全字第1458號執行案件，查
    封被告乙○○以下財產：(1)被告乙○○以89年度存字第761
    號提存事件所提存之擔保金有價證券300 萬元、現金40萬元
    及利息；(2)被告乙○○所有，坐落於臺北市○○區○○段4
    小段72地號土地所有權應有部分288/10000 ，及其上建號
    41362 ，門牌號碼臺北市○○街244 巷19號房屋所有權全部
    （該不動產登記名義人為蔡春豐，惟經臺灣高等法院90年度
    重上字第394 號判決、最高法院91年度台上字第1472號裁定
    ，判決蔡春豐應將上開不動產於80年9 月5 日以臺北市士林
    地政事務所2066號收件之所有權移轉登記塗銷）。有本院91
    年度裁全字第3663號假扣押裁定、臺灣高等法院92年度抗字
    第1646號裁定在卷可佐（本院卷一，第113 頁至第116 頁參
    照）。
四、兩造於本院整理並簡化後之爭點為（本院卷一，第177 頁參
    照）：
  (一)原告對被告乙○○是否有債權存在？
  (二)被告於92年11月間以夫妻贈與為原因移轉系爭不動產之所有
    權登記之行為，是否通謀虛偽意思表示？
  (三)如認原告對被告乙○○有債權存在，則被告間移轉系爭不動
    產所有權登記之行為，是否害及原告之債權？
五、得心證之理由：
  (一)先位聲明部分：
    1.關於原告對被告乙○○是否有債權存在之爭點（即原告就
      先位聲明有無確認利益之爭點）：
      (1)按確認法律關係之訴，非原告有即受確認判決之法律上
        利益者，不得提起之，民事訴訟法第247 條第1 項前段
        定有明文。本件原告主張其為被告乙○○之借款債權人
        ，提起先位之訴有確認利益等語，惟被告乙○○則否認
        原告對其有何債權存在。經查，原告及被告乙○○於臺
        灣高等法院94年度重上字第338 號案件中，就以下事實
        並不爭執：原告曾投資京頓電子公司250 萬元。被
        告乙○○曾交付如本院91年度重訴字第527 號判決附表
        二（發票人為優倪公司）之支票3 紙予原告。被告乙
        ○○自交付支票起至80年7 月間兩造假買賣移轉天母不
        動產所有權之時止，均未向原告請求返還如本院91年度
        重訴字第527 號判決附表二所示支票之金額。被告乙
        ○○於86年6 月24日、83年6 月25日、83年6 月28日、
        84 年3月16日、87年9 月30日、87年9 月30日、87年10
        月29日分別收受上訴人主張其所給付之70萬元、80萬元
        、200 萬元、300 萬元、207 萬元、100 萬元、180 萬
        元（即附表所示編號2 、34、5 、8 、9 、12）；原告
        主張其於87年11月15日交付25萬元、87年11月13日交付
        1,017,210 元予被告乙○○，被告乙○○承認分別收受
        其中之23萬元、100 萬元（即附表所示編號10、13之部
        分金額）。
      (2)依上開被告乙○○於臺灣高等法院94年度重上字第338
        號不爭執之事實，被告乙○○已自承確實自原告處收受
        如附表編號2-5 、8-13所示之款項共計12,657,832 元
        ，雖其於該案件中辯稱該款項係原告返還之借款，並陳
        稱：原告於79年5 月初向被告乙○○借款260 萬元，約
        定20日後即同年月23日返還，利息5 萬元預扣後，被告
        乙○○即簽發79年5 月3 日、面額255 萬元之支票交付
        原告，嗣清償期屆至，原告除要求延期償還，復於同年
        6 月借款700 萬元，約定同年7 月14日返還，預扣前開
        借款延期及700 萬元之利息共301,000 元後，被告乙○
        ○簽發79年6 月18日，面額6,699,000 元支票交付原告
        ，79年7 月初原告復向其借款300 萬元，約定同年8 月
        4 日返還，利息9 萬元預扣後，簽發79年7 月3 日，面
        額2,907,000 元支票交付原告，上開借款共1,260 萬元
        ，故附表編號2-5 、8-13共12,657,832元，係原告返還
        之借款云云；原告則主張：被告乙○○所稱1,260 萬元
        借款，係被告乙○○返還原告投資京頓公司之投資款，
        原告兌領面額255 萬元支票後，於同年月8 日提領45萬
        元，於同年月21日將其中200 萬元辦理定存，原告並未
        收受6,699, 000元支票，但另收受面額677 萬元支票，
        並於兌領後將其中650 萬元辦理定存，原告兌領面額
        2,907,000 元支票後，以300 萬元辦理定存等語，並提
        出活期存款存摺、定存資料等資料為憑（本院卷二，第
        129 頁至第130 頁，第134 頁至第135 頁併參照）。則
        如被告乙○○交付原告兌領之支票為其交付原告之借款
        ，則依一般民間借貸計算之利息較銀行貸款之利息為高
        ，而銀行貸款利息又比定存利息為高之常情判斷，原告
        實無以較高利息向被上訴人借款後，將借款轉入銀行辦
        理定存之理，且衡諸金錢借貸通常係因週轉需求而為，
        向他人借貸後轉入銀行儲蓄究屬少見，則原告當無於向
        被告乙○○借款後於銀行辦理定存而非提領作週轉使用
        之理。
      (3)再參酌證人丁○○（即原告、被告乙○○之妻妹，被告
        丙○○○之妹）於本院95年6 月13日言詞辯論期日到庭
        作證所為之證詞：「我跟他們（即兩造）的往來頻繁，
        我之前是在原告的店裡當店員，自73年開業就開始工作
        」、「乙○○本人常打電話或親自到店裡去向原告借錢
        」、「如果是打電話的情形，我會直接轉給原告或原告
        之妻，掛完電話後，原告與其妻子會討論乙○○向他們
        借錢的事情，因為店面很小，所以我都會知道，但借款
        金額我不清楚。如果是乙○○來店裡借錢的情形，因為
        店面真的很小，所以我都會知道借錢的一些事情。乙○
        ○在83至84年間開始陸續向原告借款，聽原告夫妻在討
        論說『借這麼多都沒有還』，後來我知道因為乙○○積
        欠的金額太高，所以將房子抵償給原告」、「除了借款
        外，乙○○有找原告投資「京頓公司」（由乙○○所開
        設），還有一起買土地，投資款是多少我就不清楚了，
        我會知道他們有投資，是因為我們常常一起聚會吃宵夜
        ，閒聊之間就談到了」、「投資情形：土地方面他們買
        過2 筆土地，第一筆有獲利，用獲利金額再買第2 筆，
        後來第2 筆沒多久就賣掉了。因為乙○○找原告投資京
        頓公司，就是用第2 筆土地投資的錢作為公司投資款，
        大約不到一年，我就聽丙○○○於閒聊中說要退還投資
        款，我知道退額約是1000多萬，我知道的時候是已經退
        了」等語（本院卷三，第84頁至第86頁參照），堪信被
        告乙○○確實有向原告借錢且未歸還之情形，從而原告
        主張其為乙○○之債權人，其提起先位之訴有確認利益
        ，即可認定。
    2.關於被告以夫妻贈與為原因移轉系爭不動產之所有權登記
      之行為，是否通謀虛偽意思表示之爭點：
      (1)按表意人與相對人通謀而為虛偽意思表示者，其意思表
        示無效，固為民法第87條第1 項前段所明定，惟第三人
        主張表意人與相對人通謀而為虛偽意思表示者，則應由
        該第三人負舉證之責（最高法院48年台上字第29號判例
        參照）。本件原告主張被告乙○○於92年11月10日，以
        夫妻贈與為原因，移轉系爭不動產所有權登記予被告丙
        ○○○之債權及物權行為為通謀虛偽意思表示，無非以
        兩造業於87年3 月9 日經本院87年度婚字第2 號判決離
        婚在案，且丙○○○為該離婚案件之原告，乙○○則自
        始與丙○○○同居，均知悉其等已非夫妻云云，為其主
        張之依據。惟查：被告丙○○○起訴請求與被告乙○○
        離婚，並經本院87年度婚字第2 號依一造辯論判決丙○
        ○○勝訴之事實，固為兩造所不爭（參見兩造不爭執事
        實(四)），然兩造究依「夫妻贈與」或「一般贈與」移轉
        系爭不動產之所有權登記，均無損於該不動產係基於「
        贈與」之法律關係而更易所有權人之事實，從而被告二
        人於移轉系爭不動產所有權時，僅須有「被告乙○○將
        系爭不動產所有權贈與予被告丙○○○」之意思表示合
        致，該贈與契約即無通謀虛偽之可言，至被告二人於92
        年是否均明知其等已非夫妻一節，僅與贈與稅之課徵有
        關，原告以被告二人於92年間即明知其等已非夫妻，仍
        以「夫妻贈與」為原因辦理系爭不動產之所有權移轉登
        記為由，主張該贈與之債權行為及所有權移轉登記之物
        權行為均屬通謀虛偽意思表示云云，尚屬率斷。
      (2)關於被告乙○○將系爭不動產移轉予被告丙○○○之原
        因，被告乙○○於本院95年8 月8 日言詞辯論期日陳稱
        ：「當初我假處分查封蔡春豐的房子，擔保金340 萬元
        是丙○○○拿出來的錢，我為了要給丙○○○保障，所
        以當然要把房子過戶給他，官司打完後錢就會還丙○○
        ○。房子自始就是在丙○○○名下，所以我把340 萬元
        還給詹蔡蕙玉後，我不會要求把房子過戶回來」、「（
        以贈與方式辦理過戶）因為是為了要節稅，因為房子已
        經被原告掏空了，如果不以贈與的原因過戶，還要再繳
        費用」等語（本院卷三，第164 頁參照），參以原告亦
        不爭執系爭不動產最早係登記為被告丙○○○所有，嗣
        始登記為被告乙○○所有之情（本院卷三，第165 頁參
        照），則被告辯稱：系爭不動產自原告處取回後，本來
        就是要給丙○○○的，不管被告二人是不是夫妻關係，
        本來就是要贈與，只是以「夫妻贈與」方式過戶可以節
        稅等語，堪可採信，應足認被告間之真意即為：「被告
        乙○○無償將系爭不動產移轉登記為被告丙○○○所有
        」，則被告二人於92年間縱非夫妻，其以「夫妻贈與」
        （而非單純「贈與」）為系爭不動產所有權移轉之原因
        ，僅涉及稅率計算問題，尚非可逕認兩造間之贈與契約
        為通謀虛偽意思表示，原告徒以兩造於92年間並非夫妻
        為據，主張被告間就系爭不動產之贈與契約及所有權移
        轉契約係出於通謀虛偽意思，難認已盡舉證之責。
    3.綜上所述，原告未能舉證證明被告間就系爭不動產之贈與
      契約及所有權移轉契約為通謀虛偽意思表示，則被告間前
      開契約自非無效，從而原告依民法第87條規定，提起先位
      之訴，請求確認被告二人於92年間就系爭不動產所為之贈
      與契約及所有權移轉登記契約不存在，並請求被告丙○○
      ○應將該所有權移轉登記塗銷，回復登記為被告乙○○所
      有，即非可取，其先位之訴應予駁回。
  (二)備位聲明部分：
    1.按債務人所為之無償行為，有害及債權者，債權人得聲請
      法院撤銷之，民法第244 條第1 項定有明文。本件原告對
      被告乙○○至少有12,657,832元之借款債權存在，既經認
      定如前，則被告辯稱原告非其債權人，不得依民法第244
      條第1 項請求云云，即無足取。從而原告依民法第244 條
      第1 項，備位請求撤銷被告間之無償行為，其爭點厥為：
      被告乙○○將系爭不動產移轉所有權登記予被告丙○○○
      之無償行為，是否有害及原告之債權（即本判決理由第四
      段爭點(三)）？
    2.被告雖辯稱系爭不動產上已遭原告設定高額抵押權，基於
      抵押權之追及性，故被告乙○○將所有權移轉登記予被告
      丙○○○，無害於原告對被告乙○○之債權等語。惟依兩
      前揭造不爭執之事實(二)，訴外人臺北市士林區農會以系爭
      不動產為擔保之第一順位抵押債權，其本金餘額迄93年10
      月28日止僅餘5,523,058 元；而被告丙○○○另已對第二
      順位抵押權人周林素卿起訴請求確認其於系爭不動產上之
      第二順位抵押權不存在，並經本院93年度重訴字第223 號
      判決確認該第二順位抵押權不存在，且周林素卿應塗銷該
      第二順位抵押權在案（本院卷一，第217 頁至第225 頁參
      照。該案件現仍在臺灣高等法院繫屬中），則周林素卿就
      系爭不動產上是否有抵押權存在，尚有爭執，於考量系爭
      不動產上抵押權之設定是否有害於原告債權時，自不得逕
      將該第二順位抵押權計入，先予敘明。
    3.本院93年度執字第3600號強制執行案件於93年間囑託鑑價
      公司就系爭不動產鑑價結果，其價值總計為921 萬元，扣
      除無爭議之抵押債權部分（即第一順位抵押權之本金餘額
      5,523,058 元），其殘值仍約有400 萬元，如系爭不動產
      仍為被告乙○○所有，原告即得依普通債權人身分就餘額
      部分分配受償，從而被告乙○○將系爭不動產無償贈與予
      被告丙○○○並移轉登記予丙○○○所有，自已害及原告
      對被告乙○○之債權；又債務人所有之財產，除對特定債
      權人設有擔保物權外，應為一切債務之擔保（最高法院48
      年度台上字第1750號判例參照），況原告縱已假扣押查封
      被告乙○○之其餘財產，仍可能因不動產無法拍定、拍賣
      價值不足、其他債權人參與分配等因素而未能足額受償，
      故被告以原告已另查封其餘財產為由，主張系爭不動產無
      償移轉所有權登記之債權及物權行為並未害及原告之債權
      ，亦無足取，準此，原告自得依民法第244 條規定，請求
      撤銷被告間之贈與契約。又按民法第244 條第1 項撤銷權
      之行使，不特及於債權行為，即物權行為亦無例外（最高
      法院42年台上字第323 號、48年台上字第1750號判例意旨
      參照）；債權人依民法第244 條第一項之規定聲請法院撤
      銷時，得並聲請命受益人回復原狀（民法第244 條第4 項
      前段）。被告間於92年10月27日所為無償贈與行為，對原
      告之債權顯有損害，從而原告本於前開原因事實，依民法
      第244 條第1 項、第4 項規定，於1 年內起訴（起訴日為
      93年10月14日），備位聲明請求：1.被告乙○○、丙○○
      ○間，於92年10月27日，就系爭不動產所有權之贈與行為
      ，及其於同年11月10日以臺北市士林地政事務所92年士林
      字第280310號收件之所有權移轉登記行為應予撤銷；2.被
      告丙○○○應將前項土地及建物於92年11月10日向臺北市
      士林地政事務所所為，以夫妻贈與為原因，以臺北市士林
      地政事務所92年士林字第280310 號 收件之所有權移轉登
      記塗銷並回復登記為被告乙○○所有；為有理由，應予准
      許。
六、本件事證已臻明確，兩造其餘主張舉證及攻擊防禦方法，於
    判決結果不生影響，無庸一一論述，附此敘明。
七、據上論結，原告先位之訴為無理由，備位之訴為有理由，依
    民事訴訟法第78條、第85條第1項，判決如主文。
中    華    民    國    95    年    8     月    24    日
                  民事第二庭  法  官  王怡雯
以上正本證明與原本無異。
如對本判決上訴，應於判決送達後20日內向本院提出上訴狀。
中    華    民    國    95    年    8     月    25    日
                              書記官  陳映羽
附表
┌──┬────┬───────┐
│編號│ 日 期  │金額（新臺幣）│
├──┼────┼───────┤
│ 一 │83.4.29 │   1,500,000  │
├──┼────┼───────┤
│ 二 │83.6.24 │     700,000  │
├──┼────┼───────┤
│ 三 │83.6.25 │     800,000  │
├──┼────┼───────┤
│ 四 │83.6.28 │   2,000,000  │
├──┼────┼───────┤
│ 五 │84.3.16 │   3,000,000  │
├──┼────┼───────┤
│ 六 │85.12.5 │   2,000,000  │
├──┼────┼───────┤
│ 七 │86.4.28 │     250,000  │
├──┼────┼───────┤
│ 八 │87.9.30 │   2,070,000  │
├──┼────┼───────┤
│ 九 │87.9.30 │   1,000,000  │
├──┼────┼───────┤
│ 十 │87.11.15│     250,000  │
├──┼────┼───────┤
│十一│87.10.9 │      20,623  │
├──┼────┼───────┤
│十二│87.10.9 │   1,800,000  │
├──┼────┼───────┤
│十三│87.11.13│   1,017,210  │
├──┼────┼───────┤
│    │ 總  計 │  16,407,833  │
└──┴────┴───────┘


司法院資訊處製作；財團法人民間司法改革基金會備份。
